臺灣橋頭地方法院刑事判決　
111年度審自字第3號
自  訴  人  陳正修
            鄭來福  住○○市○○區○○○路○段000號0樓                         之0
上二人自訴
代理人兼送達代收人  王維毅律師
上  二  人
自訴代理人          謝昌育律師
被      告  張景雲


            張乃文
上列被告因偽造文書等案件，經自訴人提起自訴，本院判決如下
：
    主  文
本件管轄錯誤。
    理  由
一、自訴意旨詳如刑事自訴狀所載（如附件）。
二、按案件由犯罪地或被告住所、居所或所在地之法院管轄，刑
    事訴訟法第5條第1項定有明文。次按無管轄權之案件，應諭
    知管轄錯誤之判決；而自訴案件管轄錯誤者，非經自訴人聲
    明，毋庸移送案件於管轄法院；且管轄錯誤之判決，得不經
    言詞辯論為之，此項規定於自訴程序亦準用之，刑事訴訟法
    第304條前段、第307條、第335條、第343條分別定有明文。
    又所謂犯罪地，參照刑法第4條之規定，解釋上自應包括行
    為地與結果地兩者而言（最高法院72年台上字第5894號判決
    意旨參照）。而不作為犯，係以應作為之地為其犯罪地（最
    高法院28年上字第649號號判決意旨參照）。另按，犯罪之
    被害人得提起自訴，刑事訴訟法第319條第1項固有明定，惟
    本條項所指之被害人係指直接被害人而言，依公司法組織之
    公司被侵害，雖股東、董事之利益亦受影響，但直接受害者
    為公司，當以該公司為直接被害人，應由公司之代表人代表
    公司，以公司名義提起自訴方為合法（最高法院87年度台上
    字第2148號、84年度台非字第59判決意旨參照）　　
三、經查：
  ㈠本件訴訟繫屬時，被告張景雲、張乃文之戶籍地址分別位於
    臺北市○○區○○街00巷0號、台北市○○區○○街○段000號4樓，被
    告張景雲另居於新北市○○區○○路○段000巷0號9樓之4，有被
    告2人之個人戶籍資料查詢結果及刑事自訴狀附卷可參，且
    參以被告2人亦具狀向本院陳明：被告2人住居所分別在臺北
    市中正區、萬華區等語，顯見被告2人住居所地均非在本院
    管轄區域內，合先敘明。
  ㈡按業務上登載不實，係指從事業務之人，明知為不實之事項
    ，而登載於其業務上作成之文書，足以生損害於公眾或他人
    者而言，此於刑法第215條定有明文，是本罪之該當，並不
    以具體發生損害為構成要件，合先敘明。查自訴意旨以被告
    2人行使業務登載不實文書、及意圖為自己或他人不法利益
    而違背其任務之背信行為，致生損害於海特自動化工程股份
    有限公司（下稱海特公司）之股東權益即自訴人陳正修，而
    自訴人現住於高雄市○○區○○街000號7樓之2等語，認被告犯
    罪之結果地位於本院轄區，本院有管轄權。次又以被告張景
    雲、張乃文分為海特公司清算人、監察人，於未經民國111
    年4月27日臨時股東會議表決完畢即預設立場、並事先繕打
    股東會議，虛偽登載自訴人未出席該股東會及未經股東會決
    議虛偽記載同年5月27日再次召開股東會等事項，於業務上
    所持有之股東會議紀錄等語，認被告2人涉犯刑法第215條、
    第216條之行使業務登載不實文書罪。然查，海特公司登記
    營業地址設在新北市三重區，上開臨時股東會開會地點亦在
    海特公司內，有自訴人刑事自訴狀檢附之海特公司股東名冊
    及股東臨時會議議事錄（即證物一、二）在卷可佐，足認自
    訴意旨所稱被告2人關於涉犯行使業務登載不實文書罪之行
    為地，並非在本院轄區。又自訴意旨所稱被告2人業務上所
    虛偽登載之文書，均屬海特公司之股東會會議紀錄，此縱屬
    事實，直接受有損害者亦屬海特公司，並非自訴人。且自訴
    人並未具體指述其個人因此受有何種損害，自無從因自訴人
    陳正修住所位於本院轄區，即認本院對被告2人涉犯行使業
    務登載不實文書罪之案件有管轄權，併此敘明。
　㈢自訴意旨另以被告2人遲不提示第三人景興國際開發有限公司
    （下稱景興公司）開立予海特公司之支票及未將海特公司轉
    投資之龍誠自動化工程股份有限公司（下稱龍誠公司）、龍
    豪自動化工程股份有限公司（下稱龍豪公司）納入海特公司
    清算財產之範圍等語，認被告2人涉犯刑法第342條之背信罪
    。然景興公司、龍誠公司及龍豪公司登記營業地址均設在新
    北市三重區，有自訴人刑事自訴狀檢附之不動產買賣契約書
    、龍豪公司之網頁介紹及龍誠公司登記地址網頁內容（即證
    物四、七、八）在卷可參，足認自訴意旨所稱被告2人關於
    涉犯背信罪之應作為地，並非在本院轄區。
  ㈣按刑事訴訟法第5條規定案件由犯罪地或被告之住所、居所或所在地之法院管轄，立法意旨以土地區域定案件管轄之標準，乃因犯罪地與犯罪直接相關，易於調查證據，有助審判之進行，而被告之住所、居所或所在地則便利被告出庭，均適於作為管轄之原因，並可客觀合理分配法院管轄之事務。又依前揭說明，被告若有自訴人所指背信之行為，自訴人僅係間接受害人，並非之直接被害人，受有損害者應為海特公司，自訴人得否就被告2人涉犯背信罪部分提起自訴已有疑慮。且自訴人之股東權益，係依存於海特公司而存在，參酌前揭刑事訴訟第5條規定意旨，若僅因自訴人因犯罪而間接受有損害結果，即認為其住居所亦屬所謂犯罪結果地，實屬不當擴張管轄範圍，此於自訴意旨所指被告2人涉犯前揭行使業務登載不實文書罪部分亦同此旨。蓋同一公司股東，住居所可能散居全國各地，尤以公開發行公司為最，如股東基於同一事由均向其住居所地管轄法院提起自訴，將使各自訴人住居所地之轄區法院均有管轄權，恐有失之過寬的流弊，不利於證據調查及被告之應訴，顯與前揭法律規範管轄制度之意旨有違，故就自訴人所指背信罪之犯罪結果應認係在海特公司之營業所在地新北市三重區。又自訴狀並未敘明被告2人其他實施背信之行為地為何，亦未見被告2人有於本院轄區內為違背任務行為之相關證據存在，難認本院具有管轄權。從而，自訴人認本院具有本件之管轄權，難認有據。
四、綜上，被告之住居所、犯罪地均非屬本院管轄，自訴人向本
    院提起自訴，自有未合，爰不經言詞辯論，逕為諭知管轄錯
    誤之判決。又本件未據自訴人聲明請求本院移送於管轄法院
    ，爰不另為移送於管轄法院之諭知，併此敘明。
據上論斷，應依刑事訴訟法第343條、第335條、第304條、第307
條，判決如主文。
中　　華　　民　　國　　111 　年　　7 　　月　　13　　日
                  刑事第四庭  審判長法  官  陳  箐
                                    法  官  馮君傑
                                    法  官  簡祥紋
以上正本證明與原本無異。
如不服本判決應於收受判決後 20 日內向本院提出上訴書狀，並
應敘述具體理由。其未敘述上訴理由者，應於上訴期間屆滿後20
 日內向本院補提理由書 (均須按他造當事人之人數附繕本)「切
勿逕送上級法院」。
中　　華　　民　　國　　111 　年　　7 　　月　　13　　日
                                    書記官  陳佳彬